【裁判字號】    99,消債更,39
【裁判日期】    990917
【裁判案由】    聲請更生
【裁判全文】
臺灣基隆地方法院民事裁定            99年度消債更字第39號
聲  請  人
即  債務人  甲○○
上列當事人因消費者債務清理事件聲請更生，本院裁定如下：
    主  文
債務人甲○○自中華民國九十九年九月十七日下午四時起開始更
生程序。
命司法事務官進行本件更生程序。
    理  由
一、聲請意旨略以：聲請人即債務人積欠債務總額為新台幣
    1,793,735 元，未逾1,200 萬元，於消費者債務清理條例施
    行前，曾於民國95年5 月16日以書面向最大債權銀行台新國
    際商業銀行股份有限公司（下稱：台新銀行）請求前置協商
    ，台新銀行提出清償方案之內容為每月清償新台幣（下同）
    3 萬8,006 元，分60期，年利率百分之9.88，然聲請人於協
    商時，每月收入最多僅2 萬元，尚需扶養2 名未成年子女，
    實無力負擔上開金額，導致清償2 期後即不得已毀諾，且於
    97年9 月起，聲請人即因原任職之卡拉ＯＫ店倒閉，聲請人
    即無工作，迄於98年1 月間，始至「將帥餐飲店」從事清潔
    打掃工作，月薪僅1 萬5,000 元，縱使聲請人不吃不喝，所
    得薪資亦不足履行原協商條件，亦無法維持最低基本生活；
    又聲請人無擔保或無優先權之債務總額未逾1, 200萬元，亦
    未曾經法院裁定開始清算程序或宣告破產，聲請准予更生等
    情。
二、按債務人不能清償債務或有不能清償之虞者，得依消費者債
    務清理條例所定更生或清算程序，清理其債務；又法院裁定
    開始更生或清算程序後，得命司法事務官進行更生或清算程
    序，必要時得選任律師、會計師或其他適當之自然人或法人
    1 人為監督人或管理人；另法院開始清算程序之裁定，應載
    明其年、月、日、時，並即時發生效力，消費者債務清理條
    例第3 條、第16條第1 項及第83條第1 項分別定有明文。
三、經查：
（一）聲請人主張其每月薪資收入原為2萬元，自97年9月起，聲
      請人即因原任職之卡拉ＯＫ店停業，而無工作，迄於98年
      1月份至「將帥餐飲店」從事清潔打掃工作，月薪僅1 萬
      5,000元，而其所負無擔保或無優先權債務總額未逾1,200
      萬元等情，業據其提出債權人清冊、財團法人金融聯合徵
      信中心債權人清冊、財政部臺北市國稅局96、97年度綜合
      所得稅各類所得資料清單、財政部臺北市國稅局財產歸屬
      資料清單、勞工保險被保險人投保資料表、薪資袋影本、
      台灣電力公司電費通知及收據、台灣自來水公司各項費款
      收據、欣隆天然氣股份有限公司天然氣費收據、行動電話
      帳單、中華電信股份有限公司帳單等為證，復前置協商機
      制協議書在卷供參，堪信屬實。
（二）經查，本件聲請人固曾依銀行公會債務協商機制與金融機
      構成立協商，約定每月償還3 萬8,006 元，惟聲請人育有
      2 名未成年子女，其配偶每月薪資約為4 萬元，並每月領
      得殘障補助3,000 元，此有戶籍謄本、聲請人配偶勞工保
      險被保險人投保資料、各類所得扣繳暨免扣繳憑單、郵政
      存簿儲金簿影本等件在卷可稽，復以行政院內政部公告99
      年度臺灣省每人每月最低生活費用9,829 元計算，以聲請
      人配偶每月所得扣除其個人生活支出，再負擔2 名未成年
      子女之扶養費用後僅餘1萬3,513 元（計算式：43000 ─
      9829 ×3＝13513 ），縱全數供聲請人清償債務，然加計
      聲請人每月支出個人基本生活費用後剩餘5,171 元（計算
      式：15,000─9829＝5,171），亦僅有1萬8,684 元可供清
      償債務，距協商每月3 萬8,006 元之清償方案相差甚遠，
      確不足以負擔該清償金額，且於協商成立後，聲請人乃因
      原任職卡拉ＯＫ店於97年9月間停業，至98年1月始覓得工
      作，負責清潔打掃，每月收入降為1萬5,000元，亦有聲請
      人所提出之薪資袋影本附卷可憑，從而，本件堪認聲請人
      非主觀上惡意不履行協議，實係因客觀上不可歸責於聲請
      人之事由所致。
四、綜上所述，債務人僅係一般消費者，並未從事營業，且其有
    不能清償之情事，而其所負無擔保及無優先權債務並未逾
    1,200 萬元，之前雖依前置協商程序與最大債權銀行達成協
    議，但有不可歸責之事由致履行協議顯有重大困難，復未經
    法院裁定開始清算程序或宣告破產，又查無消費者債務清理
    條例第6 條第3 項、第8 條或第46條各款所定駁回更生聲請
    之事由存在，本院認如不許債務人聲請更生而仍強令其須依
    協商方案繼續履行，即不符本條例更生程序乃在幫助陷於經
    濟上困境之債務人，得藉由更生程序走出經濟困境而得重建
    更生之立法意旨，是以債務人聲請更生，為有依據，應予准
    許。至以後之更生程序，則依消費者債務清理條例第16條第
    1 項之規定，命司法事務官進行之。
五、依消費者債務清理條例第45條第1項、第16條第1項之規定，
    裁定如主文。
中    華    民    國    99    年    9     月    17    日
                  民事庭法  官  周霙蘭
以上正本係照原本作成。
本件裁定不得抗告。
中    華    民    國    99    年    9     月    20    日
                        書記官  王毓嫻

司法院資訊處製作；財團法人民間司法改革基金會備份。
